【裁判字號】    94,訴,1626
【裁判日期】    950530
【裁判案由】    槍砲彈藥刀械管制
【裁判全文】
臺灣板橋地方法院刑事判決              94年度訴字第1626號
公  訴  人  臺灣板橋地方法院檢察署檢察官
被      告  丙○○
??????????
指定辯護人?本院公設辯護人  丁○○
上列被告因違反槍砲彈藥刀械管制條例案件，經檢察官提起公訴
（九十四年度核退偵字第五００號），本院判決如下：
    主  文
丙○○未經許可，持有可發射子彈具有殺傷力之改造手槍，處有
期徒刑年肆月，併科罰金新臺幣貳萬元，罰金如易服勞役，以
銀圓佰元即新臺幣玖佰元折算壹日。扣案仿ＦＮ廠一九一０型
半自動手槍製造之金屬玩具手槍，換裝土造金屬槍管改造而成之
改造手槍（含彈匣壹個，槍枝管制編號：0000000000
號）壹支沒收之。
    事  實
一、丙○○明知未經許可，不得持有可發射子彈具有殺傷力之改
    造手槍，竟仍於民國九十一年間某日，在臺北市臺北車站附
    近某處，收受由姓名年籍不詳綽號「龜頭」之成年男子所交
    付之仿ＦＮ廠一九一０型半自動手槍製造之金屬玩具手槍，
    換裝土造金屬槍管改造而成之改造手槍（含彈匣一個，槍枝
    管制編號：0000000000號）一支（同時亦收受不
    具殺傷力之子彈三顆及複進簧一條），再將之放置於臺北縣
    蘆洲市○○○道四八號十三樓住處自己房間衣櫥內而持有之
    。嗣因其兄林敬淇（業經檢察官以無法證明其係與丙○○共
    同持有該槍為由，而另為不起訴處分）對其陳稱自己遭受恐
    嚇之事，丙○○乃於九十四年三月六日凌晨零時三十分許，
    將前開槍彈及複進簧取出放於背包內，持往臺北縣蘆洲市○
    ○○道六號前，以供林敬淇及同行友人林泰榮、陳榮昌觀覽
    ，林泰榮並當場拉動滑套，適有員警經過該處發現此情，旋
    即上前當場逮捕，並扣得前開槍彈及複進簧，因而查悉上情
    。
二、案經嘉義縣警察局竹崎分局報請臺灣板橋地方法院檢察署檢
    察官偵查起訴。
    理  由
一、訊據被告丙○○對其於九十一年間某日，在臺北市臺北車站
    附近某處，向綽號龜頭之男子收取扣案具有殺傷力之改造手
    槍後即持有之，並於九十四年三月六日凌晨零時三十分許，
    在臺北縣蘆洲市○○○道六號前為警當場查獲等情固均坦承
    不諱，核與證人林敬淇、林泰榮及陳榮昌於警詢及偵訊所言
    【此三人於警詢、偵訊時所言固均屬審判外之陳述，然被告
    及辯護人業於本院準備期日時表示對其證據能力沒有意見，
    且此三人於警詢及偵訊時所言前後一致，復無其他證據證明
    曾受強暴、脅迫或其他不法取證之情形，本院因認適合作為
    證據】相符，並有內政部警政署刑事警察局刑鑑字第０九四
    ００三四０八七號槍彈鑑定書（核退偵字卷第二九至三二頁
    ）附卷可稽，惟辯稱：伊不知該手槍有改造過云云，其辯護
    人另略辯稱：(一)被告罹患精神分裂症，依證人乙○○之證詞
    ，其認知功能整體而言會減低退化，故被告能否認識到該欠
    缺滑套之手槍具有殺傷力，尚有可疑；(二)本案精神鑑定係以
    簡單問答即認定被告之精神狀況，且證人乙○○亦證稱無法
    由該問答來認定其行為當時對法意識之認知情形，故該鑑定
    結果尚嫌速斷；(三)被告現仍持續住院治療中，請斟酌依刑法
    第五十九條減輕其刑，並予緩刑，以節省國家社會資源等語
    。經查：
    (一)被告於警詢時供稱：「（你當時四人在做何事？）我與我
      哥林敬淇正在研議如何對付來恐嚇之人，我們準備持該支
      手槍恫嚇對方。我與我哥向另二人說我有支手槍其中林泰
      榮才拿出拉滑套，而為當時在全家便利超商購物出來的警
      方看到而將我們帶回調查」「知道（持手槍恐嚇他人係違
      法的）」「（那為何持有？）備而不需」（核退偵字卷第
      五至六頁），於偵訊時亦稱：「（你是否跟你哥哥討論如
      何恐嚇店裡的人？）只是討論要嚇嚇他們」（偵字卷第三
      至四頁）、「有一天我哥跟我說有人要向我哥拿錢，要拿
      槍去嚇他．．．我有拿槍給我哥看，他看一下沒有摸，我
    ?在我哥的店外拿給他們看，我有跟他們說要拿槍去嚇要錢
      的人」「我是因客人來擾亂，要拿這把槍嚇嚇他們」（核
      退偵字卷第四四至四五、五三頁）等語，核與證人林敬淇
      於警詢及偵訊時所言相符，可知被告出示手槍之目的，係
      為幫助林敬淇處理有關遭人恐嚇之事，其既為認持有該槍
      出示於人足以達到威嚇他人之效果，復持至臺北縣蘆洲市
      ○○○道六號前供林敬淇、林泰榮及陳榮昌觀覽，當場林
      泰榮還把玩拉動滑套，並於收受該槍後即將之藏放於自己
      臥室內，可知其主觀上對於該槍是否具有殺傷力，應有相
      當之認識，而無從對此諉為不知，故被告辯稱不知扣案手
      槍為具有殺傷力之改造手槍云云，並無可採。
    (二)被告雖自九十一年二月二十七日起至四月三日止，曾因幻
      聽干擾、情緒激躁等精神症狀住院於國軍桃園總醫院附設
      民眾診療服務處，又於九十二年一月十六日至二月十五日
      因精神疾病住院於台中榮民總醫院，再於九十二年二月二
      十日起至九十二年三月二十一日、九十二年三月二十五日
      起至九十二年四月二十八日、九十三年一月十三日起至五
      月二十四日住院於長青醫院，有國軍桃園總醫院附設民眾
      診療服務處診斷證明書、台中榮民總醫院病例資料（本院
      卷第三九至四一頁）及長青醫院病例（外放證物）在卷可
      查，惟經本院影印全案卷證函請台北市立聯合醫院松德院
      區對被告行為當時對於外界事物之認知能力進行鑑定後，
      業於鑑定報告中詳述鑑定人鑑定所見各項細節，並分析各
      項認定之理由，進而認定：「林員於九十一年間至九十四
      年三月六日期間，雖罹患『精神分裂症』，且病情有起伏
      ，然其前後二、三年間持有改造手槍、子彈之行為，與『
      精神分裂症』病情無涉，故並無理由認為其精神狀態已達
      精神耗弱或心神喪失」，有該院精神鑑定報告書附卷可參
      （本院卷第七四至七五頁），復參酌被告於國軍桃園總醫
      院附設民眾診療服務處及台中榮民總醫院均屬短期住院，
      嗣於長青醫院亦係斷斷續續住院，期間並有每月二次之外
      宿，堪認其精神狀況縱有不佳，亦仍保有對於外界事物之
      相當認知能力，至於證人乙○○雖證稱伊無法單憑前揭精
      神鑑定報告書結論第二點所記載之問答而判斷被告當時對
      法意識的認知是否與一般人相同（本院卷第一０九頁），
      惟因證人未曾受法院委託進行有關心神喪失、精神號弱之
      鑑定（本院卷第一一一頁），亦未參與本案精神鑑定之過
      程，其雖為被告目前之主治醫師，但亦甫於九十五年三月
      十六日始行接任，對於本案被告遭查獲前之精神狀態，並
      未親身見聞，所言是否與實際情形相符，仍待斟酌。況查
      前揭精神鑑定書中，除記載結論部分外，亦有相當篇幅論
      述其鑑定所見，自非僅憑結論欄第二點所載三項問答，即
      逕認被告之精神狀況未達精神耗弱或心神喪失之程度，故
      證人前揭證言僅其個人意見之陳述，尚難據為證明被告不
      知該槍為具有殺傷力改造手槍之有利證據，故辯護人辯稱
      被告因罹患精神分裂症，故可能不知該槍為具有殺傷力之
      改造手槍云云，亦無可採。
    (三)綜上所述，本件事證明確，被告犯行洵堪認定。
二、按連續數行為而犯同一之罪名者，以一罪論，刑法第五十六
    條定有明文，則當連續犯罪之際，遇刑法有變更時，其一部
    涉及舊法，一部涉及新法者，即應依最後行為時之法律處斷
    （最高法院二十九年上字第三八六六號判例參照），此於繼
    續犯之情形，亦屬相同。本案被告自九十一年間某日至九十
    四年三月六日凌晨零時三十分遭警查獲時止持有具有殺傷力
    之改造手槍犯行，其中既有部分行為係在修正後槍砲彈藥刀
    械管制條例於九十四年一月二十八日生效施行後所為，依據
    前揭說明，即應一體適用修正後之規定，而無新舊法之適用
    ，合先敘明。是核被告所為，係犯槍砲彈藥刀械管制條例第
    八條第四項之未經許可持有可發射子彈具有殺傷力之手槍罪
    。其未經許可無故持有具有殺傷力之改造手槍犯行，乃自其
    收受日起之繼續持有行為，屬繼續犯，應僅成立一罪。再查
    被告前未曾受任何刑之宣告，有臺灣高等法院被告前案紀錄
    表附卷可稽，復審酌其犯罪之動機目的，智識程度（學歷為
    高中畢業），精神狀態不佳，生活狀況，未經許可持有具有
    殺傷力之改造手槍對於社會秩序之危害程度，及犯後態度等
    一切情狀，量處如主文所示之刑，罰金部分並諭知如易服勞
    役之折算標準。末查扣案改造手槍一支（含彈匣一個），屬
    違禁物，應依刑法第三十八條第一項第一款沒收之。至於不
    具殺傷力之土造子彈三顆，因非屬違禁物，亦非本案犯罪之
    客體，而與本案犯罪欠缺關聯性，爰不對之諭知沒收。再按
    緩刑制度之設，旨在獎勵犯人自新並預防再犯，是否宣告緩
    刑，應就犯人有無再犯之虞及能否由於刑罰之宣告而促其自
    新為斷；刑法第七十四條規定之「以暫不執行為適當」，其
    標準如何，法無規定，然不外乎應就刑法第五十七條所定審
    酌科刑之標準、國家政策、時代思潮、社會背景及社會一般
    人之感受等綜合審酌，不得將緩刑制度視為市恩之具而啟犯
    人倖免之心；至緩刑之宣告，法院固有自由裁量之職權，然
    法院行使此項職權時，仍應受比例原則與公平原則之支配，
    否則仍難謂適法（最高法院九十一年度台上字第六六五三號
    判決參照）。本案辯護人雖均請求諭知緩刑，然查被告前未
    曾受任何刑之宣告，精神狀態不佳，及坦承持有犯行之犯後
    態度等情狀，均經本院於前述量刑時列為對被告有利認定之
    參考，且持有槍彈行為本身即對社會秩序有相當之危險性，
    而社會大眾對於持有槍彈犯罪亦普遍要求從重量處，此由本
    次槍砲彈藥刀械管制條例修正後普遍加重其刑，亦可得知，
    本不宜過度輕縱。況且政府亦一再宣導鼓勵主動報繳槍彈，
    被告雖屬年少，但對此不能諉為不知，竟仍捨此不為，倘仍
    給予緩刑宣告，除難彌補其持有槍彈行為對於社會秩序之危
    害外，亦難確保其能因此刑罰之宣告而促其自新，因認辯護
    人聲請諭知被告緩刑尚無可採，附此說明。
據上論斷，應依刑事訴訟法第二百九十九條第一項前段，槍砲彈
藥刀械管制條例第八條第四項，刑法第十一條前段、第四十二條
第二項、第三十八條第一項第一款，罰金罰鍰提高標準條例第二
條，現行法規所定貨幣單位折算新臺幣條例第二條，判決如主文
。
本案經檢察官甲○○到庭執行職務。
中    華    民    國    95    年    5     月    30    日
                  刑事第八庭?審判長法  官  潘翠雪
                                    法?官  王士珮
                                    法?官  楊明佳
上列正本證明與原本無異。
如不服本判決，應於判決送達後十日內向本院提出上訴狀（應附
繕本），上訴於臺灣高等法院。
                                    書記官  黃炎煌
中    華    民    國    95    年    5     月    30    日
附錄法條：
槍砲彈藥刀械管制條例第八條
未經許可，製造、販賣或運輸鋼筆槍、瓦斯槍、麻醉槍、獵槍、
空氣槍或第四條第一項第一款所定其他可發射金屬或子彈具有殺
傷力之各式槍砲者，處無期徒刑或五年以上有期徒刑，併科新臺
幣一千萬元以下罰金。
未經許可，轉讓、出租或出借前項所列槍枝者，處五年以上有期
徒刑，併科新臺幣一千萬元以下罰金。
意圖供自己或他人犯罪之用，而犯前二項之罪者，處無期徒刑或
七年以上有期徒刑，併科新臺幣一千萬元以下罰金。
未經許可，持有、寄藏或意圖販賣而陳列第一項所列槍枝者，處
三年以上十年以下有期徒刑，併科新臺幣七百萬元以下罰金。
第一項至第三項之未遂犯罰之。


司法院資訊處製作；財團法人民間司法改革基金會備份。
